【裁判字號】    89,交訴,158
【裁判日期】    900131
【裁判案由】    公共危險等
【裁判全文】
臺灣板橋地方法院刑事判決                        八十九年度交訴字第一五八號
    公  訴  人  臺灣板橋地方法院檢察署檢察官
    被      告  乙○○
                呂翊丞  律師
右列被告因公共危險等案件，經檢察官提起公訴（八十九年度偵字第一八七五四號）
，本院判決如左：
    主      文
乙○○被訴駕駛動力交通工具肇事，致人受傷而逃逸部分無罪。
其餘被訴過失傷害部分公訴不受理。
    理      由
壹、公訴意旨略以：被告乙○○係營業大貨車之司機，為從事駕駛業務之人，於民國
    （下同）八十九年七月三十一日九時三十分許，駕駛車牌號碼ＸＪ－五六七號營
    業用大貨曳引車、後拖曳車牌號碼ＸＡ─九三號營業全拖車，沿臺北縣樹林市○
    ○路○段由鶯歌鎮往樹林市方向行駛，途經臺北縣樹林市○○路○段二四五號前
    時，其原應注意車輛行駛時，駕駛人應注意車前狀況，隨時採取必要之安全措施
    ，適於同一時間，由甲○○駕駛車牌號碼ＲＩＹ－三八八號輕型機車行駛至上開
    地點，而依當時情形，又無不能注意之情事，其竟疏未注意車前狀況，隨時採取
    必要之安全措施，致其車牌號碼ＸＡ－九三號營業全拖車之右後車身輪胎與輕型
    機車之車尾發生擦撞，使甲○○人車倒地，致甲○○受有左手手腕骨折、左足撕
    裂傷併腫脹之傷害，另被告乙○○明知於駕駛車輛肇事應致人受有傷害後，應即
    採取救護或其他必要措施，並向警察機關報告，否則不得駛離，其竟未停車採取
    救護或其他必要措施即駕車逃逸，嗣經路人提供車號，為警循線查獲。因認被告
    乙○○涉犯刑法第二百八十四條第二項前段之業務過失傷害罪嫌及同法第一百八
    十五條之四之駕駛動力交通工具肇事，致人受傷而逃逸罪嫌。
貳、公訴不受理部分：
  一、按告訴乃論之罪，告訴人於第一審辯論終結前得撤回其告訴，又告訴經撤回者
      ，應諭知不受理之判決，刑事訴訟法第二百三十八條第一項、第三百零三條第
      三款分別定有明文。
  二、本件告訴人甲○○告訴被告乙○○過失傷害案件，起訴書認被告係觸犯刑法第
      二百八十四條第二項前段之罪，依同法第二百八十七條前段之規定，須告訴乃
      論。
  三、茲據告訴人甲○○於本案第一審辯論終結前，即當庭以言詞並同時具狀撤回其
      告訴（見本院九十年一月十七日審判筆錄及卷附刑事撤回告訴狀），揆諸首開
      說明，自應就此部分諭知不受理之判決。
、無罪部分：
  一、按犯罪事實應依證據認定之，無證據不得推定其犯罪事實，又不能證明被告犯
      罪者，應諭知無罪之判決，刑事訴訟法第一百五十四條、第三百零一條第一項
      前段分別定有明文。而認定不利於被告之事實，須依積極證據，苟積極證據不
      足為不利於被告事實之認定時，即應為有利於被告之認定，更不必有何有利之
      證據（參照最高法院三十年上字第八一六號判例），且刑事訴訟上證明之資料
      ，無論其為直接或間接證據，均須達於通常一般之人均不致有所懷疑，而得確
      信其為真實之程度，始得據為有罪之認定，若其關於被告是否犯罪之證明未能
      達此程度，而有合理懷疑之存在，致使無從形成有罪之確信，根據「罪證有疑
      ，利於被告」之證據法則，即不得遽為不利被告之認定（參照最高法院七十六
      年臺上字第四九八六號判例）。
  二、公訴意旨認被告涉犯刑法第一百八十五條之四之駕駛動力交通工具肇事，致人
      受傷而逃逸罪嫌，無非係以告訴人之指訴，並有道路交通事故調查報告表及現
      場照片在卷足憑為其論斷依據；訊據被告乙○○，固坦承於前揭時間曾駕駛車
      牌號碼ＸＪ－五六七號營業用大貨曳引車、後拖曳車牌號碼ＸＡ─九三號營業
      全拖車經過上開車禍發生地，惟堅決否認有逃逸之犯意，辯稱：伊行經該地並
      不知是否有擦撞告訴人等語。
  三、經查：
    （一）本案車禍發生時被告所駕駛之車輛係營業用大貨曳引車，後拖營業全拖車
          而行至該地，此據告訴人陳述屬實，又告訴人亦指稱係遭後拖之營業全拖
          車之右後輪擦撞，則自卷附該營業用大貨曳引車及後拖營業全拖車之照片
          以觀，後拖營業全拖車之右後車輪至駕駛座間之距離當達數十公尺之遙，
          而其車重亦達數十噸之重，此亦為被告所供明，則於僅後拖營業全拖車之
          右後車輪擦撞與其體積、重量均差距甚大之輕型機車時，營業用大貨曳引
          車上之駕駛人是否確能發覺該事，實堪存疑；況且，公訴人於起訴書中亦
          載明：「被告駕駛之上開車輛車身重達數十公噸、外觀油漆斑駁、生鏽（
          有車身照片在卷可證），是若被告駕駛之上開車輛與輕型機車發生擦撞，
          『駕駛人可能無法察覺』、車身亦可能無任何擦痕。」，顯見公訴人亦同
          此見解。
    （二）告訴人於檢察官偵查中亦明確陳稱：「他的車子好幾噸，沒有感覺，就跑
          掉了。」（見偵卷第十八頁正面），嗣其於本院亦答稱；「我當時沒有辦
          法確定被告知道有撞到我。」（見本院九十年一月十七日審判筆錄）。
  四、綜合上情參互以觀，是被告所辯無肇事逃逸之犯意，尚非無可採信，公訴人認
      被告涉犯此部分罪行，所為舉證尚未達一般人均不致有所懷疑而得確信其為真
      實之程度；此外復查無其他積極證據足以明確證明被告涉犯公訴人指訴之肇事
      逃逸罪行，揆諸首開說明，既不能證明被告犯罪，爰就此部分為被告無罪之諭
      知。
據上論斷，應依刑事訴訟法第三百零一條第一項、第三百零三條第第三款，判決如主
文。
本案經檢察官許景森到庭執行職務。
中      華      民      國       九十       年     一     月   三十一   日
                                      臺灣板橋地方法院刑事第五庭
                                          法  官  陳  鴻  清
右正本證明與原本無異
如不服本判決應於送達後十日內向本院提出上訴狀
                                          書記官  林  蔚  然
中      華      民      國       九十       年     二     月     五     日


司法院資訊處製作；財團法人民間司法改革基金會備份。
